臺灣士林地方法院刑事判決　　　　　　　95年度易字第1591號
公　訴　人　臺灣士林地方法院檢察署檢察官
被　　　告　丙○○
上列被告因竊盜案件，前經檢察官處分緩起訴確定（93年度偵字
第7876號），因被告於緩起訴期間內受有期徒刑以上刑之宣告確
定，經檢察官撤銷原緩起訴處分聲請簡易判決處刑（95年度撤緩
偵字第119 號），本院士林簡易庭認不宜以簡易判決處刑（95年
年度士簡字第1426號），移由本院依通常程序審理，本院判決如
下：
    主  文
丙○○犯夜間侵入住宅竊盜罪，處有期徒刑拾月，減為有期徒刑
伍月，如易科罰金，以銀元參佰元即新台幣玖佰元折算壹日。
    事  實
一、丙○○於民國94年6 月間因違反廢棄物清理法案件，經本院
    判處有期徒刑1 年2 月，緩刑3 年，於95年7 月31日確定。
    丙○○因出租台北縣淡水鎮北投里北投子1 之3 號房屋（下
    稱上開房屋）予甲○○作為住宅兼倉庫使用，熟知上開房屋
    通往屋外防火巷之鐵門未上鎖，竟萌意圖為自己不法之所有
    ，於94年7 月1 日晚間7 時26分許，利用甲○○及其家人於
    屋內前方辦公廳用餐，無暇注意屋內後方房間情形之際，自
    該防火巷侵入上開房屋後方，斯時浴室旁之房間門未關上，
    且房間內桌子抽屜開啟擺放現金新台幣（下同）約15萬元，
    丙○○徒手將之竊取得手。嗣因甲○○發現該筆現金不翼而
    飛，經調閱監視錄影帶查看後，始悉上情。
二、案經甲○○訴由台北縣政府警察局淡水分局報請台灣士林地
    方法院檢察署檢察官聲請簡易判決處刑，本院改依通常程序
    審理。
    理  由
壹、程序方面：
（一）按被告以外之人於審判外之言詞或書面陳述，除法律有規
      定者外，不得作為證據；又被告以外之人於審判外之陳述
      ，雖不符合同法第159 條之1 至第159 條之4 之規定，但
      經當事人於審判程序同意作為證據，法院審酌該言詞陳述
      或書面陳述作成時之情況，認為適當者，亦得為證據。當
      事人、代理人或辯護人於法院調查證據時，知有第159 條
      第1 項不得為證據之情形，而未於言詞辯論終結前聲明異
      議者，視為有前項之同意，刑事訴訟法第159 條第1 項及
      第159 條之5 分別定有明文。查證人甲○○於接受警方詢
      問時之陳述，固係被告以外之人於審判外之陳述，屬傳聞
      證據，但被告於本院95年12月21日行準備程序，就本院詢
      之對卷內證據之證據能力有無意見時，稱沒有意見（見本
      院95年12月21日準備程序筆錄），且本院審酌上開證據資
      料製作時之情況，尚查無違法不當及證明力明顯過低之瑕
      疵，且認為以之作為證據應屬適當，且被告亦未於本院言
      詞辯論終結前聲明異議，爰依刑事訴訟法第159 條之5 第
      2 項、第1 項規定，認卷內證人甲○○於警詢時之陳述，
      有證據能力，合先敘明。
（二）卷附監視錄影帶1 捲、翻拍照片2 幀（94年偵字第7876號
      卷第18頁）、現場照片10幀（同上偵卷第19至23頁）均為
      以機械方式留存之影像，非屬供述證據，無傳聞法則之適
      用，與本件待證事實有相當關聯性，公訴人及被告亦未於
      本院言詞辯論終結前就上開證據聲明異議，應認上開證據
      均具證據能力。
貳、實體方面：
一、訊據被告丙○○固坦承有於上揭時地進入上開房屋，然矢口
    否認有何竊盜犯行，辯稱伊當時係應告訴人甲○○之妻所委
    託而進入上開房屋修繕水管，並未竊取該筆15萬元現金云云
    。經查：
（一）告訴人甲○○如何於94年7 月1 日晚上8 時許在上開房屋
      之房間抽屜內發現約15萬元遭竊，事後調監視錄影帶發現
      被告於當天晚上7 時26分有進入上開房屋之房間內，並通
      知被告到場觀看錄影帶，被告事後才承認有行竊等情，業
      據證人甲○○於警詢；及證人乙○○○、甲○○於本院審
      理時證述綦詳，證人甲○○於本院審理時證稱：「（是否
      知悉被告如何進到你們房間？）應是從房屋平面圖上的防
      火巷或是從房屋平面圖上方空地進來的。」、「（案發時
      ，是否已天黑？）是的。」、「（監視器畫面上顯示的時
      間是否正確？）正確。」等語（見本院卷第76頁）；證人
      即告訴人甲○○之妻乙○○○亦於本院審理時證稱：「（
      本件竊案發生，你們存放現金之處？）我們房間的抽屜。
      」、「（94年7 月1 日當天收進的貨款放何處？）下午4
      、5 點就拿到房間。」、「（失竊財物的房間位置？）就
      是房屋平面圖標示1 的地方。」、「（如何發現失竊？）
      我們收攤後就在前面吃飯，吃完到房間就發現錢不見了。
      」等語（本院卷第69、70、71頁）；核與被告丙○○於警
      詢時所自承：「當時我進入倉庫要修理水管時看到房間門
      沒有關，便進入房屋看見有錢放置於抽屜裡，且抽屜也沒
      關上，我便從抽屜順手將錢拿走。」、「我從倉庫旁的防
      火巷進入修理水管，因看到其房間門及其桌子之抽屜沒關
      便進入行竊，我沒有破壞任何門窗。」、「（94年7 月1
      日晚上8 時10分，被害人是否有請你至該處所看監視器所
      照到之人是否為你本人？）是我本人無誤，且我也向他表
      示錢是我拿的。」等語（同上偵卷第6 、7 頁）；於偵查
      時所坦承有在當天晚上竊取15萬元等語，亦大致相符。而
      本院當庭勘驗卷附案發當時上開房屋之監視錄影帶，其影
      像亦顯示被告丙○○確於上揭時間出現於上開房屋內並朝
      通往放置失竊現金房間之方向行進，亦有本院勘驗筆錄（
      見本院卷第78頁）、監視錄影帶1 捲、翻拍照片2 幀（94
      年偵字第7876號卷第18頁）及現場照片10幀（同上偵卷第
      19至23頁）附卷可資佐證，足證被告於當天晚上7 時26分
      確有進入上開房屋竊取現金約15萬元等情，至為明確。
（二）被告雖辯稱當晚係受告訴人之妻乙○○○委託前往修繕廁
      所洗臉台水管始進入屋內云云。然被告上開辯解，業經告
      訴人即證人甲○○所否認，證人甲○○於警詢本院審理時
      均證稱：案發當天並未因水管故障而請被告修繕之情事等
      語，證人乙○○○亦於本院審理時證稱：當天家中並無水
      管漏水，亦未要求被告前來修水管等語（見本院卷第71頁
      ），足見被告所辯，已難信實。況被告丙○○進入上開房
      屋時，告訴人甲○○及其家人正於屋內前方用餐，業經本
      院當庭勘驗卷附監視錄影帶屬實。被告果若係受託進入屋
      內修繕水管，衡諸常情，理應於進入屋內後，隨即告知屋
      主即告訴人甲○○，並會同查勘漏水情形，以便進行修繕
      ，更應於修繕完畢後，通知告訴人驗收修繕成果，始符事
      理。惟依錄影內容所示，被告自系爭房屋後方進入後，並
      未知會屋主甲○○，反係獨自逕走向置放現金之房間，且
      亦未通知告訴人查看修繕情形，嚴重悖離常情，足見被告
      所辯顯係事後卸責之詞，殊難採信。
（三）至被告另辯稱告訴人當天不可能有該筆15萬元現金失竊云
      云。然查，證人甲○○於警詢及本院審理時均證稱：伊從
      事販售免洗餐具工作，失竊當天收回之貨款約15萬元以上
      ，20萬元以下；證人乙○○○則於本院審理時證稱：「販
      賣免洗餐具和雜糧，每天收進約20萬元的現金。」、「（
      94年7 月1 日當天收進多少錢？）至少超過10萬元，應該
      將近20萬元」等語（本院卷第70頁），證人甲○○、乙○○○就失竊現金之確實金額雖未能詳細計算，但就案發當
      日失竊現金逾15萬元乙節，所稱則大致相符；而被告雖於
      警詢供稱僅竊取7 萬元而非15萬元，惟其於偵查中則供述
      ：拿走15萬元，並同意返還15萬元予告訴人甲○○，且願
      自94年8 月起至95年3 月止，以甲○○承租上開房屋應付
      之租金抵充，嗣經告訴人甲○○同意，雙方於偵查中達成
      和解，被告應返還之款項亦已於95年3 月扣抵完畢，此有
      被告於偵查中之供述（94年偵字第7876號卷第27頁）、被
      告前受緩起訴處分之執行結果（94年緩字第1019號卷第3
      頁）可資為憑，果若被告未竊取約15萬元，何以於偵查中
      同意用上開金額和解，足見證人甲○○所證述之失竊金額
      約逾15萬元，堪以採信。被告前開所辯，係卸責之詞，委
      無足採。
（四）綜上所述，本件事證至為明確，被告犯行洵堪認定，應依
      法論科。
二、按刑法第321 條第1 項第1 款之夜間侵入住宅竊盜罪，其所
    謂之「夜間」，為日出前日沒後；所謂「住宅」，乃指人類
    日常居住之場所而言，與公寓大樓相互通連，密不可分而為
    其一部之地下室、樓梯間，行為人於夜間侵入均足以妨害住
    居安全，自均屬所謂「住宅」（最高法院76年臺上字第2972
    號判例參照）。本件被告丙○○侵入上開房屋之時間為晚間
    7 時26分，有案發時監視錄影帶及翻拍照片2 幀在卷為憑，
    證人甲○○亦證稱案發時已天黑等語（見本院卷第76頁），
    足見被告行竊當時已屬夜間；又上開房屋前方為辦公廳用以
    置放貨品，後方為住家等情，亦據證人乙○○○證述明確（
    見本院卷第69頁），並有證人甲○○於本院當庭繪製之上開
    房屋平面圖1 紙在卷可稽，益見上開房屋為告訴人甲○○之
    住宅，亦堪認定。
三、核被告丙○○所為，係犯刑法第321 條第1 項第1 款於夜間
    侵入住宅竊盜罪。起訴書認被告係犯刑法第320 條第1 項之
    竊盜罪，尚有未洽，惟已據公訴人當庭變更起訴法條為刑法
    第321 條第1 項第1 款於夜間侵入住宅竊盜罪，是本件尚毋
    庸為法條之變更，附此敘明。爰審酌被告犯罪之動機、目的
    、手段、其智識程度、犯罪所生危害，及犯後飾詞否認犯行
    ，尚無悔意等一切犯罪情狀，量處如主文所示之刑。另被告
    行為後，中華民國96年罪犯減刑條例業於96年7 月4 日制訂
    公布，於同年7 月16日施行，被告犯罪時間在中華民國96年
    4 月24日以前，且無中華民國96年罪犯減刑條例所定不得減
    刑之情形，爰依同條例第2 條第1 項第3 款規定減其宣告刑
    2 分之1 ，並諭知易科罰金之折算標準。再被告行為後，94
    年2 月2 日修正公布之刑法，於95年7 月1 日開始施行，其
    中被告於犯罪時之刑法第41條第1 項前段規定：「犯最重本
    刑為5 年以下有期徒刑以下之刑之罪，而受6 個月以下有期
    徒刑或拘役之宣告，因身體、教育、職業、家庭之關係或其
    他正當事由，執行顯有困難者，得以1 元以上3 元以下折算
    1 日，易科罰金。」，又被告行為時之易科罰金折算標準，
    修正前罰金罰鍰提高標準條例第2 條前段（現已刪除）規定
    ，就其原定數額提高為100 倍折算1 日，則本件被告行為時
    之易科罰金折算標準，應以銀元100 元以上300 元以下折算
    1 日，經折算為新臺幣後，應以新臺幣300 元以上900 元以
    下折算為1 日。惟修正後之刑法第41條第1 項前段則規定：
    「犯最重本刑為5 年以下有期徒刑以下之刑之罪，而受6 個
    月以下有期徒刑或拘役之宣告者，得以新臺幣1,000 元、2,
    000 元或3,000 元折算1 日，易科罰金。」，比較修正前後
    之易科罰金折算標準，以95年7 月1 日修正公布施行前之規
    定，較有利於被告，則應依新修正刑法第2 條第1 項前段，
    適用修正前刑法第41條第1 項前段規定，諭知被告易科罰金
    之折算標準。
據上論斷，應依刑事訴訟法第299 條第1 項前段，刑法第2 條第
1項 前段、刑法第321 條第1 項第1 款、修正前刑法第41條第1
項前段，修正前罰金罰鍰提高標準條例第2 條，現行法規所定貨
幣折算新臺幣條例第2 條，中華民國九十六年罪犯減刑條例第2
條第1 項第3 款、第7 條、第9 條，判決如主文。
本案經檢察官邱智宏到庭執行職務。
中　　華　　民　　國　　96　　年　　8　　月　　 7  　 日
 　　　　　　　　 刑事第七庭審判長法  官　趙文卿
                                  法　官　楊得君
                                  法  官  王俊雄
以上正本證明與原本無異。
如不服本判決應於判決送達後10日內向本院提出上訴狀。
                                  書記官  林靜枝
中　　華　　民　　國　　96　　年　　8　　月　　 9   　日
附錄：本案論罪科刑法條全文
中華民國刑法第321 條
（加重竊盜罪）
犯竊盜罪而有左列情形之一者，處6 月以上、5 年以下有期徒刑
：
一  於夜間侵入住宅或有人居住之建築物、船艦或隱匿其內而犯
之者。
二  毀越門扇、牆垣或其他安全設備而犯之者。
三  攜帶兇器而犯之者。
四  結夥三人以上而犯之者。
五  乘火災、水災或其他災害之際而犯之者。
六  在車站或埠頭而犯之者。
前項之未遂犯罰之。
